臺灣高等法院臺中分院刑事判決　　　　100年度上訴字第837號
上　訴　人　臺灣臺中地方法院檢察署檢察官
被　　　告　劉佩玲
上列上訴人因偽造文書等案件，不服臺灣臺中地方法院100年度訴
字第365號中華民國100年3月8日第一審判決（起訴案號：臺灣臺
中地方法院檢察署99年度偵字第 28260號），提起上訴，本院判
決如下：
    主  文
原判決撤銷。
劉佩玲犯行使偽造私文書罪，處有期徒刑參月，如易科罰金，以
新臺幣壹仟元折算壹日；未扣案偽造之「一年期定期存款單」壹
張沒收。又犯行使偽造私文書罪，處有期徒刑參月，如易科罰金
，以新臺幣壹仟元折算壹日；未扣案偽造之「一年期定期存款單
」壹張沒收。應執行有期徒刑伍月，如易科罰金，以新臺幣壹仟
元折算壹日；未扣案偽造之「一年期定期存款單」貳張均沒收。
緩刑伍年。並應依臺灣臺中地方法院100年度司中調字第462號調
解程序筆錄所載，自民國100年３月28日起至104年10月28日止，
於每月28日前各給付新臺幣伍仟元予告訴人詹良惠；於104 年11
月28日前給付新臺幣肆仟元予告訴人詹良惠。
    事  實
一、劉佩玲原係新光人壽保險股份有限公司（下稱新光人壽公司
    ）之保險業務員，曾向詹良惠招攬「金得意變額萬能壽險」
    等多張保單。劉佩玲前替其他保險客戶從事基金投資並為拉
    抬業績而保證獲利，嗣因所投資基金獲利表現不如預期，為
    賠付投資客戶之損失，竟基於意圖為自己不法所有、偽造私
    文書及行使偽造私文書之犯意，於民國（下同）97年間向詹
    良惠佯稱，新光人壽公司得辦理定存業務，致使詹良惠陷於
    錯誤，而於97年４月30日以前開金得意變額萬能壽險辦理保
    單質借，借款新臺幣（下同）17萬元，在新光人壽豐原收費
    處門口交付劉佩玲，劉佩玲即交付其於不詳時間、地點所偽
    造、以實際上不存在之「新光金融控股有限公司」（下稱新
    光控股公司）名義所出具之同額「一年期定期存款單」（未
    扣案）予詹良惠，足以生損害於詹良惠及新光人壽公司；復
    被告另基於意圖為自己不法所有、偽造私文書及行使偽造私
    文書之犯意，於97年4月30日至同年5月30日間某日，向詹良
    惠佯稱可將原欲清償前揭保單借款之10萬元，用以向新光控
    股公司辦理定存，以賺取利息，待定存到期再行清償前揭保
    單借款即可，致使詹良惠陷於錯誤，而於97年５月30日，自
    其所有中華郵政股份有限公司卓蘭郵局（下稱卓蘭郵局）帳
    戶內提領10萬元交付劉佩玲，劉佩玲即將其於不詳時間、地
    點所偽造、以新光控股公司名義出具之同額「一年期定期存
    款單」（未扣案）交付詹良惠，足以生損害於詹良惠及新光
    人壽公司。嗣於98年5月間，劉佩玲以前開2張定存已到期，
    要代詹良惠贖回存款及利息，並為之清償前揭保單借款為由
    ，向詹良惠取走前開２張偽造之定期存款單，然事後避不見
    面。經詹良惠向新光人壽公司查詢，發現該公司不得辦理定
    存業務，且劉佩玲並未為其清償保單借款，始知受騙。
二、案經告訴人詹良惠訴由臺灣新竹地方法院檢察署呈請臺灣高
    等法院檢察署檢察長令轉臺灣臺中地方法院檢察署檢察官偵
    查起訴。
    理  由
一、上開犯罪事實，訊據被告劉佩玲均坦承不諱，核與告訴人即
    證人詹良惠於原審指證述之情節相符，此外，復有新光人壽
    保險股份有限公司99年９月10日新壽法務字第0990001042號
    函附保戶詹良惠於本公司歷次投保保單資料１份、劉佩玲人
    事資料、卓蘭郵局郵政存簿儲金簿（戶名：詹良惠、帳號00
    000000000000 號）封面及內頁交易明細影本1份、新光人壽
    保險單借款借據（申請日期：97年４月30日、借款金額：17
    萬元）、新光人壽保險股份有限公司99年11月12日新壽保服
    字第0990000834號函附保戶詹良惠之保險及申訴相關資料等
    在卷可按。又被告先後2次交付予告訴人之偽造定期存款單2
    紙，固因遭被告收回而未扣案，惟檢察官偵查中告訴人另提
    出被告交付予謝麗芬、詹哲輝及陳麗雲等人（此３人被害部
    分另案偵審）之同形式偽造「一年期定期存款單」３紙，經
    被告自承與其交付予告訴人之定期存款單形式相同。綜上，
    堪認被告自白與事實相符，被告確有以新光控股公司名義偽
    造定期存款單以詐騙告訴人之行為。本件事證明確，被告所
    犯之行使偽造私文書、詐欺取財等犯行洵堪認定，均應依法
    論科。
二、核被告所為，係犯刑法第339條第1項之詐欺取財及同法第21
    6條、第210條之行使偽造私文書等罪。其偽造私文書之低度
    行為，應為行使偽造私文書之高度行為所吸收，均不另論罪
    。又被告係以一行為分別觸犯行使偽造私文書及詐欺取財罪
    ，為想像競合犯，應依刑法第55條，從較重之行使偽造私文
    書罪論處。被告先後２次行使偽造私文書之犯行，犯意各別
    ，行為互殊，應予分論併罰。原審以被告罪證明確，予以論
    罪科並諭知緩刑２年，原無不合，惟檢察官上訴意旨略稱：
    告訴人詹良惠於原審100年2月15日審理時表示：希望被告能
    賠償其所受之損害新臺幣（下同）20萬元等語，被告當庭亦
    稱：願想辦法與告訴人和解等語，嗣於當日辯論終結後，告
    訴人與被告乃於100年２月25日成立臺灣臺中地方法院100年
    度司中調字 462號調解。原審審酌被告於本案辯論終結後既
    與告訴人成立調解，並有前揭暫不執行其刑為適當之情狀，
    故於100年3月8日諭知被告之罪刑及緩刑期間2年，並據以諭
    知被告應依臺灣臺中地方法院100年度司中調字462號調解程
    序筆錄所載之條件履行。然詳閱臺灣臺中地方法院100年度司
    中調字第 462號調解程序筆錄可知，該和解方案之履行期間
    自民國100年３月28日起迄104年11月28日止，其履行期間長
    達4年，然本案依前揭刑法第74條第1項規定所諭知之緩刑期
    間僅有２年，是被告顯難於原審諭知之緩刑期間內依前揭調
    解內容履行完畢，則２年之緩刑期間期滿若未經撤銷，本案
    之刑之宣告即失其效力。倘被告於緩刑期滿後即拒絕履行調
    解內容，被害人詹良惠對被告之損害賠償請求權將僅存民事
    強制執行之效力，而對被告無刑罰之制約，此舉對告訴人之
    保障尚有欠周，亦不符告訴人冀求獲得被告依調解內容賠償
    之初衷云云。經核檢察官之上訴有理由，應有本院將原判決
    撤銷改判，爰審酌被告前無犯罪紀錄，素行良好，有臺灣高
    等法院被告前案紀錄表１份在卷可參，惟其僅為賠付其他保
    險客戶投資基金之損失，即利用告訴人對其之信任，佯稱可
    向新光控股公司辦理定存業務以賺取利息，而詐取告訴人之
    財物合計達27萬元，並偽造上開私文書以掩飾及遂行犯罪，
    所為殊無足取，惟念其犯罪手段平和、犯後始終坦承犯行，
    深表悔悟，雙方並於100年2月25日達成和解，有原審法院100
    年２月25日調解程序筆錄【調解內容：劉佩玲願給付詹良惠
    新臺幣 284,000元】乙份存卷可佐（見原審卷第24頁），犯
    後態度良好等一切情狀，各量處如主文第２項所示之刑並定
    應執行之刑。查被告未曾受有期徒刑以上刑之宣告，有臺灣
    高等法院被告前案紀錄表１份在卷可稽，其因一時失慮，而
    罹刑典，犯後已坦承犯行，深具悔意，並已與告訴人達成和
    解，應認被告經此偵審程序及刑之宣告後，當知所警惕，本
    院因認前開對其所宣告之刑以暫不執行為適當，爰依刑法第
    74條第1項第1款之規定，宣告緩刑５年，以啟自新。並命被
    告應依原審法院100年度司中調字第462號調解程序筆錄所載
    、如主文所示之和解條件給付告訴人詹良惠賠償金額（此部
    分係屬緩刑宣告之附帶負擔，若被告有違反上開所定負擔情
    節重大者，檢察官得依法聲請撤銷緩刑，附此敘明）。
三、未扣案之偽造「一年期定期存款單」２張，均係被告供犯罪
    所用之物，因未能證明業已滅失，仍應依刑法第38條第１項
    第2款、第2項之規定，均予諭知沒收。
據上論斷，應依刑事訴訟法第369條第1項前段、第364條、第299
條第1項前段、刑法第55條、216條、第210條、第339條第１項、
第41條第1項前段、第8項、第38條第1項第2款、第２項、第51條
第5款、第74條第1項第1款、第2項第3款、第3項、刑法施行法第
1條之1，判決如主文。
本案經檢察官吳經綸到庭執行職務。
中    華    民    國   100    年    5     月    25    日
            刑事第一庭    審判長法  官  李  璋  鵬
                                法  官  胡  忠  文
                                法  官  胡  森  田
以上正本證明與原本無異。
如不服本判決應於收受送達後10日內向本院提出上訴書狀，其未
敘述上訴理由者，並得於提起上訴後10日內向本院補提理由書（
均須按他造當事人之人數附繕本）「切勿逕送上級法院」。
                                書記官  黃  禎  祥
中    華    民    國   100    年    5     月    25    日